臺灣臺南地方法院刑事判決
110年度簡上字第180號
上  訴  人  臺灣臺南地方檢察署檢察官
被      告  鄭明宗



上列上訴人因被告妨害自由案件，不服本院中華民國110年6月16
日110年度簡字第1326號第一審刑事簡易判決（聲請簡易判決處
刑案號：109年度偵續字第173號），提起上訴，本院管轄之第二
審合議庭判決如下：
    主  文
上訴駁回。
    事  實
一、鄭明宗於民國108年5月1日凌晨0時55分，在臺南市○○區○○○
    路00巷0號前之不特定人共見共聞之場所，與蔡阿輝發生爭
    執，鄭明宗因而毀壞蔡阿輝所有固定推車所用之開關及小瓦
    斯爐（涉犯毀損罪嫌部分，業經本院以109年度簡字第3884
    號判決判處拘役20日），蔡阿輝見狀欲報警處理並徒步離去
    現場前往楠西派出所，鄭明宗竟基於公然侮辱、強制之犯意
    ，向蔡阿輝辱罵及恫稱：「你快、快打電話給他阻擋( 意即
    要蔡阿輝撤告銷案) 、不然我不會騙你、你就今日這段代誌
    出事」、「幹你娘、蔡阿輝」等語，並沿路以手揮打蔡阿輝
    ，且致蔡阿輝聽聞後心生畏懼足生危害於安全，以此強暴、
    脅迫方式使蔡阿輝為打電話撤告銷案之無義務之事，並生損
    害於蔡阿輝之人格及社會評價。後因蔡阿輝進入楠西派出所
    ，鄭明宗始放棄跟隨，而未能得逞。
二、案經蔡阿輝訴由臺南市政府警察局玉井分局報告臺灣臺南地
    方檢察署檢察官偵查後聲請以簡易判決處刑。
    理  由
壹、程序部分
    以下所引用具傳聞證據性質之供述證據，因檢察官及被告鄭
    明宗於本案言詞辯論終結前，均表示無意見（見本院卷第46
    頁、66頁）亦未爭執其證據能力，本院審酌前開證據之作成
    或取得之狀況，並無非法或不當取證之情事，且無顯不可信
    之情況，依刑事訴訟法第159條之5規定，均具有證據能力；
    又以下所引用非供述證據性質之證據資料，則均無違反法定
    程序取得之情形，依刑事訴訟法第158條之4規定之反面解釋
    ，亦應有證據能力，合先敘明。
貳、實體部分
一、訊問被告鄭明宗固坦承有如事實欄一所述行為不諱，惟辯稱
    ：伊當天喝太多酒，不確定做了什麼事情云云。惟上開犯罪
    事實業據證人即告訴人蔡阿輝於警詢、偵查中證述明確（見
    警卷第17-20頁、第27-29頁，他卷第57-58頁，偵一卷第199
    -201頁、第261-262頁，偵二卷第27-28頁、第35-36頁），
    且有監視器影像畫面截圖1份（見偵二卷第36頁）、告訴人
    於108年5月1日之報案錄音譯文1份（見偵一卷第189-193頁
    ）及告訴人提供之案發錄音譯文1份（見偵一卷第315-316頁
    〈同偵二卷第12-13頁〉）可稽，上開客觀事實足堪認定。綜
    上所述，本件事證明確，被告犯行洵堪認定，應予依法論科
    。
二、是核被告所為，係犯刑法第304條第2項、第1項之強制未遂
    罪、第309條第1項之公然侮辱罪。又被告所涉恐嚇罪嫌部分
    為實行強制行為之脅迫手段，應為強制罪之當然行為，不另
    論罪。又被告所為之上開強制未遂及公然侮辱犯行，在自然
    意義上有重疊合致之處，且犯罪目的同一，為一行為觸犯數
    罪名，應依刑法第55條前段想像競合犯之規定，從一重論以
    強制未遂罪。
三、原審以被告上開犯行事證明確，援引刑事訴訟法第449條第1
    項、第454條第2項，刑法第304條第2項、第1項、第309條第
    1項、第25條第2項、第55條前段、第41條第1項前段，刑法
    施行法第1條之1第1項等規定，逕以簡易判決判處被告拘役
    四十日，並諭知易科罰金之折算標準，其認事用法核無違誤
    ，量刑亦無不當（詳後述），應予維持。
四、檢察官據告訴人之請求提起上訴，理由略為：被告犯後尚未
    與告訴人和解，足見被告惡性重大，認原審量刑過輕，而請
    求檢察官上訴，尚非顯無理由。又被告所犯強制未遂與公然
    侮辱兩者之目的並非同一，原審依想像競合犯處理，顯欠妥
    適等語，故提起上訴，請求撤銷原判決，更為適當刑度之判
    決。惟查：
  ㈠按在同一犯罪事實與情節，如別無其他加重或減輕之原因，
    下級審法院量定之刑，亦無過重或失輕之不當情形，則上級
    審法院對下級審法院之職權行使，原則上應予尊重（最高法
    院98年度臺上字第1051號判決意旨參照）。故關於刑之量定
    ，倘原審未逾越法律所規定之範圍，亦無濫用其權限，除顯
    有失出失入等科罰與罪責不相當之情形外，既係實體法上賦
    予法院得為自由裁量之事項自應予尊重，不得任意指摘為違
    法。原審判決就被告所犯上開強制未遂之科刑處罰，係於法
    律規定之刑度範圍所為之量刑，並無違法情事。且原審已審
    酌被告行為造成告訴人身心產生極大威脅及恐懼，嚴重影響
    社會治安，所為實在不該；惟念及被告犯罪後終能坦承犯行
    ，尚有悔意，暨兼衡其於警詢自述高職畢業之智識程度、小
    康之家庭經濟狀況（警卷第3頁）及迄未與告訴人達成和解
    等一切情狀，而量處拘役四十日，並諭知易科罰金折算標準
    。是原審為科刑之判斷基礎，均已依刑法第57條規定，就被
    告之犯罪原因、犯罪情節、犯罪所生之危害，及被告個人之
    智識程度、生活狀況、犯後態度等原審判決當時可參酌之一
    切相關情狀綜合為審慎之裁量，實無濫用自由裁量之權限或
    顯然出入之情形，亦無何科罰與罪責不相當之瑕疵可指，依
    前揭說明，本院應予尊重，尚難逕認原審之刑罰裁量有何失
    當之處。
  ㈡被告犯後迄至原審判決時均未與告訴人達成和解亦未賠償乙
    情，乃原審判決時已知之事實，並經原審量刑時予以參考，
    有如前述；而被告所犯強制未遂與公然侮辱兩者之目的均在
    希望達到告訴人撤告銷案目的，亦已如前述，此亦為本案檢
    察官聲請簡易判決處刑所認定之結果。嗣後檢察官上訴則主
    張兩者目的並非同一，不應依想像競合犯處理云云，其見解
    殊難認同。原審以被告之責任為基礎，審酌前述各項因素綜
    合判斷而為量刑，自無不當。
　㈢從而，檢察官以前揭上訴意旨指摘原判決量刑過輕，經核為
    無理由，應予駁回。
據上論斷，應依刑事訴訟法第455條之1第1項、第3項、第368條
，判決如主文。
本案經檢察官李佳潔聲請以簡易判決處刑及提起上訴，檢察官董
和平到庭執行職務

中　　華　　民　　國　　110 　年　　10　　月　　26　　日
　　　　　　　刑事第二庭   審判長  法　官   彭喜有
                                   法  官   洪士傑
                                   法  官   蔡盈貞
以上正本證明與原本無異
不得上訴
  　　　　　　　　　　　　　　　書記官　陳冠廷
中　　華　　民　　國　　110 　年　　10　　月　　26　　日
附錄本判決論罪科刑法條全文
中華民國刑法第304條： 
以強暴、脅迫使人行無義務之事或妨害人行使權利者，處3年以
下有期徒刑、拘役或9千元以下罰金。
前項之未遂犯罰之。
刑法第309條第1項：
公然侮辱人者，處拘役或9千元以下罰金。